【裁判字號】    95,勞訴,7
【裁判日期】    950725
【裁判案由】    給付退休金
【裁判全文】
臺灣板橋地方法院民事判決               95年度勞訴字第7號
原      告  乙○○
訴訟代理人  翁顯杰律師
被      告  冠翔印染有限公司
                      統一編號.
法定代理人  甲○○
訴訟代理人  莊勝榮律師
複代理人    蕭相國律師
上列當事人間請求給付退休金事件，本院於中華民國95年7 月11
日言詞辯論終結，判決如下：
    主      文
被告應給付原告新臺幣陸拾陸萬陸仟陸佰元及自民國九十四年六
月二十五日起至清償日止，按週年利率百分之五計算之利息。
原告其餘之訴駁回。
訴訟費用由被告負擔十分之八，餘由原告負擔。
本判決第一項於原告以新臺幣貳拾萬元為被告供擔保後，得假
執行；但被告如以新臺幣陸拾陸萬陸仟陸佰元為原告預供擔保，
或將請求標的物提存，得免為假執行。
原告其餘假執行之聲請駁回。
    事實及理由
一、原告主張：原告自民國81年6 月10日起受僱於被告，迄91年
    9 月8 日已年滿60歲，被告以94年7 月1 日將實施勞工退休
    金新制為由，要求原告辦理退休手續，並於同年5 月份代原
    告申請老年給付，命令原告退休，原告於同年5 月25日收到
    勞保局老年給付金新臺幣（下同）515,100 元，惟被告卻遲
    未給付退休金。原告受僱於被告在同一地點從事相同工作達
    13年之久，且原告年滿60歲，被告卻以91年8 月1 日經主管
    機關勒令停業1 年為由，未經原告同意將原告轉投保在萬功
    有限公司（下稱萬功公司），原告自81年6 月10日起至94年
    5 月25日止，年資共13年，前15年內每年2 個基數，未滿半
    年者以半年計，故原告共可請求26個基數之退休金，原告每
    月薪資30,300元，故被告應給付原告退休金787,800 元（即
    30,300元／月×26個基數＝787,800 元），爰依退休金請求
    權，請求被告如數給付。併為聲明：(一)被告應給付原告787,
    800 元及自94年6 月25日起至清償日止，按年息5%計算之利
    息。(二)陳明願供擔保請准宣告假執行。
二、被告則以：原告雖於81年6 月10日起任職被告公司，惟原告
    於87年7 月13日離職後分別至文臺印花企業股份有限公司（
    下稱文臺公司）及宏祥印花有限公司（下稱宏祥公司）任職
    ，至83年7 月8 日始再受僱於被告，原告前後勞動契約已有
    間斷，其工作年資自間斷後所成立之契約開始起算，故原告
    年資應自83年7 月8 日起至91年8 月23日止，為8 年1 月15
    日，即令與萬功公司之年資併計，其年資亦僅有10年11月。
    又原告係於94年5 月9 日向被告申請退休，並書立切結書1
    紙，表示申請退休，原告並將其日期誤繕為94年5 月10日，
    惟原告工作年資未滿15年，與勞動基準法第53條規定自請退
    休之要件不符，被告復未強制原告退休，故原告不得請求退
    休金等語，資為抗辯。併為答辯聲明：(一)原告之訴駁回。(二)
    陳明如受不利判決，願供擔保請准免為假執行。
三、兩造於本院95年3 月17日言詞辯論期日依民事訴訟法第271
    條之1 準用第270 條之1 第1 項第3 款規定，協議簡化爭點
    ，其協議不爭執及爭執之事項如下：
  (一)兩造不爭執之事項：
    1.原告係自81年6 月10日至同年7 月13日、83年7 月8 日至
      94 年5月9 日止受僱於被告。
    2.被告自91年8 月1 日起至92年7 月31日止停業，被告並將
      原告之勞保轉投保至萬功公司。
    3.原告於事由發生前6個月每月薪資30,300元。
    4.被證1 之切結書為原告於94年5 月9 日親書，其形式上為
      真正（見調解卷第16頁）。
    5.原告提出存款往來明細為真正（見調解卷第28至31頁）。
    6.原告係31年9 月8 日出生。
    7.原告提出勞工保險局核定通知書為真正（見調解卷第6 頁
      ）。
    8.原告勞保投保薪資表影本為真正（見調解卷第8 頁）。
    9.本件訴訟標的為：退休金給付請求權。
  (二)兩造爭執之事項：
    1.原告之年資為若干？為8 年1 月15日？或10年11月？或13
      年？原告自81年7 月14日起至83年7 月7 日止是否受僱於
      被告？原告於94年5 月10日以後是否仍有上班之事實？
    2.原告係自請退休或被告強制退休？原告得否依勞基法第54
      條、第55條請求退休金？
四、原告主張其自81年6 月10日起至同年7 月13日止、83年7 月
    8 日起至94年5 月9 日止受僱於被告，又被告自91年8 月1
    日起至92年7 月31日止停業，被告並將原告之勞保轉投保至
    萬功公司，惟原告仍繼續為被告工作至94年5 月9 日止，原
    告於94年5 月9 日事由發生前之每月薪資均為30,300元，嗣
    原告領得勞保局老年給付515,100 元，原告於94年5 月9 日
    簽立切結書1 件交付予被告之事實，業據原告提出勞工保險
    局核定通知書影本1 件、勞工保險投保資料影本1 件、存摺
    影本4 紙（見調解卷第6 頁、第8 頁、第28頁至第31頁），
    復據被告提出切結書影本1 件在卷可憑（見調解卷第16頁）
    ，並據兩造協議所不爭執，自堪採信為真實。
五、本件原告主張其退休金請求權發生之時間係94年5 月9 日，
    係94年7 月1 日勞工退休金條例施行前所生之退休金請求權
    爭議，自應適用勞動基準法，尚無勞工退休金條例之適用。
六、原告受僱於被告之年資為自81年6 月10日起至同年7 月13日
    止、83年7 月8 日起至94年5 月9 日止，原告自81年7 月14
    日起至83年7 月7 日止並未受僱於被告：
  (一)原告主張其自81年6 月10日起至94年5 月9 日止均受僱於被
    告從事相同工作，其間勞保雖轉至文臺公司及宏祥公司，惟
    均係被告未得原告同意自行將原告勞保轉出，兩造間於該期
    間仍有僱傭關係存在等語。被告則否認自81年7 月14日起至
    83年7月7日止僱用原告。
  (二)原告確於81年7 月13日以離職為由，辦理自被告退保，並於
    81年7 月4 日以文臺公司為僱用人加入勞保，復於82年7 月
    20日以離職為由退出文臺公司之勞保，再於82年8 月4 日以
    宏祥為僱用人加入勞保，經本院依職權向勞工保險局調閱原
    告加、退保申請表查明屬實，有該局95年4 月11日保承資字
    第09560129250 號函暨加、退表申請表影本在卷可稽（見本
    院卷第40頁以下）。而文臺公司、宏祥公司之董事、股東與
    被告之董事、股東均不相同，尚難認文臺公司、宏祥公司與
    被告有何關聯。又原告於本院審理時復自認原告受僱於被告
    之期間確實不包括中間離職至文臺公司、宏祥公司受僱之時
    間（見本院卷第93頁）。
  (三)按定期契約屆滿後或不定期契約因故停止履行後，未滿3 個
    月而定定新約或繼續履行原約時，勞工前後工作年資，應合
    併計算，勞動基準法第10條定有明文。經查本件原告受僱於
    被告之年資為81年6 月10日起至同年7 月13日止、83年7 月
    8 日起至94年5 月9 日止，其間自81年7 月14日起至83年7
    月7 日止並未受僱於被告，故該期間自不得計入原告之工作
    年資。而原告於81年7 月13日離職，至83年7 月8 日再受僱
    於被告，其期間逾3 個月，故其前之工作年資自不得合併計
    算，原告受僱於被告之工作年資應自83年7 月8 日起至94年
    5 月9日止，共計10年10月2日。
七、原告於94年5 月9 日已年滿60歲，且係被告強制原告退休，
    原告得依勞動基準法第54條、第55條之規定請求被告給付退
    休金：
  (一)原告主張其係31年9 月8 日出生，至94年5 月9 日已年滿60
    歲，經被告於95年5 月9 日強制原告退休，得請求退休金等
    語。被告則以95年5 月9 日係原告申請退休，此觀原告出具
    之切結書上記載其申請退休即明，原告自不得請求退休金云
    云
  (二)經查原告為31年9 月8 日出生，至94年5 月9 日時已年滿60
    歲，為兩造所不爭執，惟原告受僱於被告之年資僅10年10月
    2 日，不符勞動基準法第53條規定自請退休之要件。被告提
    出原告於94年5 月9 日出具之切結書上固記載原告申請退休
    （該切結書上日期由原告誤繕為94年5 月10日，見調解卷第
    16頁），然查證人即被告法定代理人之妻丙○○於本院審理
    時證稱：原告受僱於被告一直擔任吊布之工作，93年5 月原
    告離職係因為伊先生（即被告法定代理人）生病，公司生意
    也不好，就請原告先辦理勞保退休，但還是繼續作，退保當
    天原告作晚班，第2 天原告就發生車禍……切結書係伊拿給
    原告簽的，簽的時候原告尚未發生車禍公司，另有2 位員工
    也是同樣處理，也是先退勞保，伊即請原告簽切結書，是伊
    主動拿給原告簽的，當時因為伊先生病危，伊請原告先退保
    ……原告在我們公司做很多年，原告是缺錢才叫伊辦退休，
    伊也同意原告辦退休（見本院卷第76頁至第78頁），證人丙
    ○○既自承切結書係伊主動要求原告簽立，其所言原告缺錢
    始主動要求被告為其辦退休云云，是否可信即非無疑。又切
    結書係被告主動要求原告簽立，切結書上雖記載原告申請退
    休，惟既係被告主動要求原告簽立該切結書，堪認係被告要
    求原告退休，而非原告申請退休。
  (三)又丙○○雖稱僅係因原告缺錢而為原告辦理勞保之退休，即
    向勞保局申請老年給付，實際上原告並無退休之意，原告仍
    將受僱於被告繼續工作，然查前開切結書上記載：「今後若
    返還工作崗位支援做臨時工……」（見調解卷第16頁），則
    原告退休後既僅屬支援擔任臨時工之性質，足證被告確有要
    求原告退休之意，並非僅為原告申請勞保老年給付之用。被
    告抗辯原告簽立系爭切結書並無退休之意云云，惟查證人丙
    ○○已證稱伊亦同意讓原告辦退休（見本院卷第78頁），雖
    丙○○作證時旁聽席中有姓名年籍不詳之女子提示證人「勞
    保」2 字，丙○○隨即改口稱：伊係講勞保，讓原告辦理勞
    保之退休（見本院卷第78頁），然證人丙○○係因旁聽席中
    親友之提示始改口稱僅係讓原告辦理勞保之退休即請領老年
    給付之用，其所言原告僅係辦理勞保退休云云自無足採。
  (四)綜上，被告確有強制原告退休之事實，應堪認定。
八、原告得依勞動基準法第54條之規定請求被告給付退休金：
  (一)按勞工退休金之給與標準如左：一、按其工作年資，每滿1
    年給與2 個基數，但超過15年之工作年資，每滿1 年給與1
    個基數，最高總數以45個基數為限。未滿半年者以半年計；
    滿半年者以1 年計，勞動基準法第55條第1 項第1 款定有明
    文。前項第1 款退休金基數之標準，係指核准退休時1 個月
    平均工資，同條第2 項亦有明文。又按雇主應給付之勞工退
    休金應自勞工退休之日起30日內給付之，勞動基準法施行細
    則第29條第1項亦有明文。
  (二)經查原告受僱於被告之年資為10年10月2 日，依勞基法第55
    條第1 項第1 款之規定，其退休年資應為11年，共可領得22
    個基數之退休金。又查原告主張其退休事由發生前6 個月之
    每月薪資均為30,300元，業據兩造協議所不爭執，故原告得
    向被告請求給付退休金666,600 元（即30,300元×22個基數
    ＝666,600元）。
九、綜上所述，本件原告已滿60歲，且係被告要求原告退休，已
    符合勞動基準法第54條強制退休之規定，又原告工作至94年
    5 月9 日止，被告應於94年6 月8 日前給付退休金，從而，
    原告依勞動基準法第55條之規定，請求被告給付22個基數之
    退休金666,600 元，及自94年6 月25日起至清償日止，按年
    息5%計算之法定遲延利息，洵屬有據，應予准許；逾此部分
    之請求，即屬無據，應予駁回。
十、因本案論證已臻明確，兩造其餘主張、陳述及所提之證據暨
    攻擊防禦方法，經本院審酌後，認與本件判斷結果均無影響
    ，毋庸再予一一審酌，附此敘明。
十一、兩造分別陳明願供擔保，聲請宣告假執行及免為假執行，
      經核原告勝訴部分，於法尚無不合，爰分別酌定相當之擔
      保金額准許之；至原告其餘假執行之聲請，因該部分之訴
      業經駁回，其假執行之聲請亦失所附麗，應併予駁回。
十二、結論：本件原告之訴為一部有理由，一部無理由，依民事
      訴訟法第79條、第390 條、第392 條第2 項，判決如主文
      。
中    華    民    國    95    年    7     月    25    日
                  民事第一庭    法  官  周舒雁
上列正本係照原本作成
如對本判決上訴，須於判決送達後20日內向本院提出上訴狀
中    華    民    國    95    年    7     月    25    日
                                書記官  張坤校


司法院資訊處製作；財團法人民間司法改革基金會備份。
